【裁判字號】    98,簡上,740
【裁判日期】    981027
【裁判案由】    妨害自由
【裁判全文】
臺灣高雄地方法院刑事判決             98年度簡上字第740號
上 訴 人  臺灣高雄地方法院檢察署檢察官
被    告  丙○○
          乙○○
上列上訴人因被告妨害名譽案件，不服本院高雄簡易法庭中華民
國98年6 月19日98年度審簡字第1922號簡易處刑判決（聲請簡易
判決處刑案號：98年度偵字第2672號），提起上訴，本院管轄之
第二審合議庭判決如下：
    主  文
上訴駁回。
    事  實
一、丙○○、乙○○父子居住在高雄縣大社鄉○○村○○路225
    巷2 弄25號房屋，並與居住在同弄23號房屋（下稱前開23號
    房屋）之甲○○為鄰居關係，雙方相處不睦。緣甲○○不滿
    丙○○等人屢屢擅入坐落23號房屋正前方之停車棚架設置處
    調整甲○○私設之監視器，致生危害於居住安全，乃在車棚
    入口處橫掛鐵鍊（下稱前開鐵鍊），而利用該鐵鍊與區隔同
    弄21號房屋、23號停車空間之牆垣，及劃分23、25號停車空
    間之鐵柵欄，圍出一塊與前開23號房屋附連之土地（下稱前
    開土地），表明任何人非經允准不得擅入前開土地之意思，
    以保障自己之居住安全。詎丙○○見狀，竟另夥同具無故侵
    入他人住宅附連圍繞土地犯意聯絡之乙○○，共同於97年12
    月28日21時58分許，無端踰越前開鐵鍊，擅自侵入前開土地
    。嗣經甲○○報警查獲全情。
二、案經甲○○訴由高雄縣政府警察局仁武分局報請臺灣高雄地
    方法院檢察署檢察官偵辦後，聲請簡易判決處刑。
    理  由
壹、證據能力部分
    本判決所引用之證據資料（詳後引用之各項證據），其中係
    屬傳聞證據部分，縱無刑事訴訟法第159 條之1 至第159 條
    之4 或其他規定之傳聞證據例外情形，亦因被告丙○○、乙○○（下合稱被告2 人）及檢察官均已明示同意作為證據使
    用，且本院審酌卷內並無事證顯示各該陳述之作成時、地與
    週遭環境，有何致令陳述內容虛偽、偏頗之狀況後，也認為
    適當，依刑事訴訟法第159 條之5 第1 項之規定，為傳聞法
    則之例外，應有證據能力。
貳、實體部分
一、訊據被告2 人固坦言於前開時、地，未經告訴人甲○○之允
    准即進入前開土地等情，惟矢口否認有何侵入住宅附連圍繞
    土地犯行，並辯稱：前開土地雖長久以來僅供23號房屋之住
    戶甲○○停車使用，但根據我們事後查證結果，該土地係屬
    法定共有空地，且其上所設置之停車棚架、鐵鍊，也業經主
    管機關認屬違建，本案既係甲○○非法占用土地在先，我們
    進入該土地即無任何違法可言云云。經查：
  (一)被告2 人係父子，且與甲○○為鄰居關係，雙方分別居住在
    前開25、23號房屋，平日相處不睦；又前開土地與甲○○所
    有之前開23號房屋緊連並搭有停車棚架，且該停車棚架兩側
    各有牆垣、鐵柵欄分別與相鄰二戶區隔，至於停車棚架下方
    空間，一直以來均歸甲○○停車使用，嗣再經甲○○於車棚
    入口處橫掛前開鐵鍊，並與既存之牆垣、鐵柵欄圍成一道界
    址而明顯對外區隔；及被告2 人乃在未徵獲甲○○同意下，
    共同於97年12月28日21時58分許，踰越前開鐵鍊而踏入前開
    土地等情，經被告2 人坦言在卷，且據證人即該處管理委員
    會總幹事郭文正於偵查中及證人甲○○迭於偵查、本院審理
    中證述明確，並有前開土地現況照片在卷可稽，自均堪認定
    。
  (二)被告2 人雖以前開情詞置辯。惟按刑法第306 條之罪，重在
    保護個人居住場所之安全，不受他人侵入或留滯其內予以干
    擾或破壞，是以附連圍繞住宅、建築物且本質上具有保護居
    家安全作用之土地，即屬該法所稱之附連圍繞土地，尚不因
    該土地所有權誰屬，或其上是否別有違章建物而異，蓋土地
    遭人占用之侵害排除，及違章建物之報拆，原有法定途徑可
    循，斷不容行為人在欠缺法定要件下，任憑己意自力救濟，
    甚藉此行干擾、破壞他人居住安全之實，其理至明。查前開
    土地長久以來均歸甲○○單獨使用，且其中一側與前開23號
    房屋緊連，另三側則分別以前開鐵鍊、牆垣、鐵柵欄與外界
    區隔，業如前述，則前開土地已然成為甲○○生活空間之一
    部，而與甲○○之居住安全息息相關，且甲○○亦已明白對
    外表示任何人非經允准不得擅入該土地之意旨，質言之，前
    開土地自屬前開23號房屋附連圍繞之土地無訛，被告2 人徒
    以事後查證所得前開土地應係法定共有空地，且停車棚架、
    鐵鍊均為違章建物等結果，推論被告2 人原可任憑己意自由
    進出前開土地云云，顯然悖於法律規定，並無足取。
  (三)綜上，被告2 人未徵獲甲○○同意下，共同於97年12月28日
    21時58分許，無端擅自侵入係屬前開23號房屋之附連圍繞土
    地即前開土地之犯行，堪以認定，本案事證明確，應依法論
    科。
二、核被告2 人所為，均係犯刑法第306 條第1 項之侵入住宅附
    連圍繞土地罪。被告2 人就此部分犯行，存有犯意聯絡、行
    為分擔，均應論以共同正犯。原審審酌被告2 人不思以理性
    、和平之手段、態度解決糾紛，竟恣意侵入甲○○住宅附連
    圍繞之土地，影響甲○○居住安全，誠屬不該，惟念被告2
    人前均未曾因案受刑之宣告、執行，有臺灣高等法院被告前
    案紀錄表可按，並衡量被告2 人犯後飾詞否認犯行，未具悔
    意等情狀，依刑事訴訟法第449 條第1 項前段，刑法第28條
    、第306 條第1 項、第41條第1 項前段，刑法施行法第1 條
    之1 ，逕以簡易判決量處被告2 人各拘役25日，併均諭知以
    新臺幣1,000 元折算1 日之易科罰金折算標準。本院因認原
    審認事用法均無違誤，量刑亦稱妥適。上訴人固循告訴人請
    求提請上訴，指摘原審判決量刑過輕，無以彰顯法律正義云
    云，惟於有罪判決中，究應如何量處罪刑，為實體法賦予審
    理法官裁量之刑罰權事項，法官行使此項裁量權，自得依據
    個案情節，參諸刑法第57條所定各款犯罪情狀之規定，於該
    法定刑度範圍內，基於合義務性之裁量，量處被告罪刑，如
    非有裁量逾越或裁量濫用之明顯違法情事，自不得擅加指摘
    其違法或不當，此方符憲法第80條所宣示獨立審判之真義。
    本院認原審已斟酌刑法第57條所列事由妥適量刑，既如前述
    ，則上訴人上訴意旨泛指原審量刑過輕，屬無理由，應予駁
    回。
據上論斷，依刑事訴訟法第455 條之1 第1 項、第3 項、第368
條，判決如主文。
本案經檢察官丁○○到庭執行職務。
中    華    民    國    98    年    10    月    27    日
                  刑事第十一庭  審判長法  官  黃三友
                                      法  官  陳億芳
                                      法  官  莊珮吟
以上正本證明與原本無異。
本判決不得上訴。
中    華    民    國    98    年    10    月    27    日
                                      書記官  鍾淑美
◎附錄本案所犯法條：
《刑法第306 條第1 項》
無故侵入他人住宅、建築物或附連圍繞之土地或船艦者，處1 年
以下有期徒刑、拘役或300 元以下罰金。
《刑法施行法第1 條之1 》
中華民國94年1 月7 日刑法修正施行後，刑法分則編所定罰金之
貨幣單位為新臺幣。
94年1 月7 日刑法修正時，刑法分則編未修正之條文定有罰金者
，自94年1 月7 日刑法修正施行後，就其所定數額提高為30倍。
但72年6 月26日至94年1 月7 日新增或修正之條文，就其所定數
額提高為3 倍。


司法院資訊處製作；財團法人民間司法改革基金會備份。
